【裁判字號】    96,訴,1776
【裁判日期】    970108
【裁判案由】    確認董事委任關係不存在
【裁判全文】
臺灣桃園地方法院民事判決              96年度訴字第1776號
原      告  甲○○
訴訟代理人  楊鈞國律師
被      告  怡鴻科技股份有限公司
法定代理人  乙○○原名李鵬齡.
上列當事人間請求確認董事委任關係不存在事件，本院於民國96
年12月25日言詞辯論終結，判決如下：
    主  文
確認原告與被告間董事委任關係不存在。
訴訟費用由被告負擔。
    事實及理由
一、本件原告起訴主張：原告為訴外人建華投資股份有限公司（
    下稱建華公司）之代表人，訴外人建華公司因當選為被告公
    司之董事，建華公司遂指派原告代表其擔任被告公司之董事
    ，任期自民國89年9月27日起至92年9月26日止。嗣原告原任
    職之建華公司已於90年7月6日（至遲於90年7月7日發函）以
    書面辭任被告公司董事一職，因此兩造間之董事委任關係應
    已終止而不存在。況被告公司亦於90年8月24日之股東臨時
    會以臨時動議決議解任被告公司所有之董監事職務，益應認
    原告已不具被告董事之身分，然被告公司迄今遲未辦理變更
    登記，使原告仍為主管機關登記簿上之名義上負責人，而遭
    財政部稅務機關限制出境，因原告有確認利益，爰訴請確認
    兩造間董事委任關係不存在。並聲明：如主文所示。
二、被告之特別代理人乙○○則以：伊與原告在90年8月24日之
    被告公司股東臨時會議中均同時遭解任等語。並聲明：請求
    駁回原告之訴。
三、按法律關係之存否不明確，致原告在私法上之地位有受侵害
    之危險，而此危險得以對於被告之確認判決除去之者，即得
    依民事訴訟法第247條之規定提起確認之訴，最高法院52年
    台上字第1922號著有判例可資參照。經查，本件原告在被告
    公司於經濟部商業司之登記資料中，仍列為被告公司之董事
    乙節，有原告提出之變更登記表在卷可憑，是以兩造間委任
    關係存否不明確，致原告私法上地位有受侵害之危險，而此
    不明確，得以本件確認之訴予以排除，故原告於本件應有即
    受確認判決之法律上利益，先予敘明。
四、本件被告公司因於90年8月24日所召開之90年度股東臨時會
    決議罷免全體董監事，且被告公司復經主管機關廢止設立許
    可，惟尚未向法院呈報清算人踐行清算程序，故經原告向臺
    灣臺北地方法院聲請指定特別代理人，臺灣臺北地方法院即
    以96年度聲字第2690號裁定，選任乙○○（原名李鵬齡）於
    原告對被告公司提起確認董事委任關係不存在之訴時，為被
    告之特別代理人，有上開臺灣臺北地方法院96年度聲字第26
    90號裁定裁定在卷可憑，故本件應以乙○○為被告公司之法
    定代理人。
五、原告主張其經被告公司之法人股東即訴外人建華公司指派擔
    任被告公司之董事，而其在被告公司於經濟部商業司之登記
    資料中，仍列為被告公司之董事乙節，有原告提出之變更登
    記表在卷可憑，堪認屬實。又查：
  (一)原告雖主張其原任職之建華公司已於90年7月6日（至遲於90
    年7月7日發函）以書面辭任被告公司之董事一職云云，惟原
    告僅提出建華公司請辭之書面函文影本，並未能證明該請辭
    之函文確已送達被告公司收受之事實。至原告雖請求訊問證
    人吳大剛（建華公司前任總經理）、李建福（建華公司前任
    副總經理）、張聖文（建華公司前任部門主管）、陳政鑫（
    建華公司前任員工）欲證明依建華公司之公文流程程序，上
    開請辭函文業已發函予被告公司之事實，然原告所聲請訊問
    之證人至多僅能證明上開辭任之函文自建華公司發出的事實
    ，仍無法證明上開辭任之函文確已送達被告公司收受之事實
    ，故原告主張其因建華公司已於90年7月6日以書面發函終止
    其與被告公司間董事之委任關係，兩造間之委任關係已於該
    時不存在云云，尚無足採。
  (二)原告主張於90年8月24日之被告公司90年度股東臨時會中，
    已作成臨時動議決議解任被告公司之所有董事、監察人的事
    實，業據原告提出被告公司90年度股東臨時會議事錄在卷可
    憑，且被告亦不爭執上開事實，堪信為實在。按90年11月12
    日修正前公司法第172條第4項規定：「關於改選董事、監察
    人、變更章程或公司解散或合併之事項，應在事由中列舉，
    不得以臨時動議提出。」依上開條文文義之反面解釋，解任
    董事並不在不得以臨時動議方式提出之列，故被告公司於前
    開90年8月24日之股東臨時會時，以臨時動議方式決議解任
    被告公司之全部董事，應非法所不許。從而，原告既於該次
    股東臨時會中，經決議解任董事職務，則自該時起應認兩造
    間之董事委任關係已不存在。
六、綜上，原告訴請確認兩造間董事之委任關係不存在，為有理
    由，應予准許。
七、據上論結，本件原告之訴為有理由，依民事訴訟法第78 條
    ，判決如主文。
中    華    民    國    97    年    1     月    8     日
                  民事第三庭    法  官  林曉芳
以上正本係照原本作成。
如對本判決上訴，須於判決送達後20日內向本院提出上訴狀。
中    華    民    國    97    年    1     月    8     日
                                書記官  邱飛鳴


司法院資訊處製作；財團法人民間司法改革基金會備份。
